【裁判字號】    99,易,496
【裁判日期】    990506
【裁判案由】    毀損
【裁判全文】
臺灣板橋地方法院刑事判決               99年度易字第496號
公  訴  人  臺灣板橋地方法院檢察署檢察官
被      告  丙○○
上列被告因毀損案件，經檢察官提起公訴（98年度偵字第30759
號），本院判決如下：
    主  文
丙○○損壞他人之自用小客車引擎蓋之烤漆及鈑金，足以生損害
於他人，處拘役貳拾日，如易科罰金，以新臺幣壹仟元折算壹日
。
    事  實
一、丙○○住於臺北縣樹林市○○街19號與址設臺北縣樹林市○○街17巷7 號之「強榮超音波機械有限公司」（下稱強榮公
    司）之代表人甲○○係鄰居，茲丙○○因不滿甲○○之前將
    車輛停放在其住家圍牆旁時，擦撞其放於該圍牆旁之盆栽，
    竟基於損壞他人之物之犯意，於民國98年7 月28日15時10分
    許，在臺北縣樹林市○○街17巷道內，持不詳物品劃刮強榮
    公司所有而停放在該巷道內之車號ZV-0158 號自用小客車引
    擎蓋之烤漆及鈑金，足以生損害於強榮公司。
二、案經強榮公司訴請臺灣板橋地方法院檢察署檢察官偵查起訴
    。
    理  由
壹、證據能力：
    本件認定事實所引用之卷證資料（包含人證與文書證據、物
    證），並無證據證明係公務員違背法定程序所取得，又被告
    以外之人於審判外之陳述，經核並無非出於自由意願而為陳
    述或遭違法取證及顯有不可信之情況，再卷內之文書證據，
    亦無刑事訴訟法第159 條之4 之顯有不可信之情況與不得作
    為證據之情形，且被告丙○○迄本院言詞辯論終結前並未聲
    明異議，依刑事訴訟法第159 條至159 條之5 之規定，均有
    證據能力，合先敘明。
貳、實體方面：
一、訊據被告矢口否認有何毀損之犯行，辯稱：伊因住家前所擺
    放之盆栽遭告訴人撞壞，因而持粉筆在告訴人所有之車輛上
    準備寫字，發現告訴人所有之該車輛引擎蓋有嚴重刮痕，一
    時好奇而伸手觸摸該刮痕，惟該刮痕並非伊所為云云。惟查
    ：
  (一)上揭被告如何損壞告訴人所有之車號ZV-0158 號自用小客車
    引擎蓋之烤漆及鈑金之犯罪事實，業據證人即告訴人代表人
    甲○○於警詢及偵查中、告訴代理人丁○○於偵查中指訴明
    確，復經證人即修復告訴人所有之上開車輛之維修員林啟明
    、黃志勇於偵查中證述明確，且有被告損壞告訴人上開車輛
    引擎蓋之烤漆及鈑金時之監視錄影翻拍照片7 幀及告訴人上
    開車輛引擎蓋之烤漆及鈑金確因此受有刮傷之照片8 幀、修
    復刮痕之統一發票1 紙在卷可佐，足徵告訴人上開指訴確實
    信有而徵，堪以採信。
  (二)被告雖辯稱：告訴人上開車輛上之刮痕係早就存在，並非伊
    所為，伊僅係一時好奇而觸摸該刮痕云云，惟觀諸被告於偵
    查中供稱：我本來是要拿粉筆寫，我要寫字，請他不要再毀
    損我的盆栽，因為當天下雨打雷，所以沒辦法寫粉筆，所以
    我就做罷，然後我看到他的車子鈑金被刮，我就好奇用手去
    摸等語，並於本院訊問時供稱：當天我拿的是白色的粉筆，
    甲○○那輛小轎車是銀色的等語，可知被告辯稱係要在告訴
    人所有之「銀色」車輛引擎蓋上，以「白色」粉筆書寫字跡
    ，惟告訴人上開車輛乃係「銀色」，且車輛引擎蓋係金屬材
    質，衡諸常情，實難想像可以使用「白色粉筆」在其上書寫
    清楚之字跡，況觀諸卷附被告伸手碰觸告訴人所有之上開車
    輛引擎之監視錄影翻拍照片，可知被告碰觸告訴人所有之上
    開車輛引擎蓋時，天氣晴朗，並無被告所稱：當時有下雨打
    雷之情，益徵被告所辯，無非臨訟圖卸之詞，難以採信。
  (三)被告雖再以證人吳傑文、謝明佑、乙○○，證明告訴人上開
    車輛引擎蓋之刮痕，係於被告伸手碰觸該車輛前，即已存在
    之情，然觀諸證人吳傑文於偵查中證稱：我已經不記得確切
    時間，但是我知道他們那輛自小客車的鈑金有被刮，我們走
    過去都有看到。……（問：何時看到的？）我沒有辦法回答
    等語，可知證人吳傑文固曾看見告訴人所有之上開車輛引擎
    蓋上有刮痕，然已不記得係何時看見，是證人吳傑文之證詞
    顯無從資為有利被告之認定。再證人謝明佑於偵查中證稱：
    我記得有一部休旅車，引擎蓋上方有被劃，蠻明顯的，約3
    、4 個月前看到的等語，而證人謝明佑係於98年11月16日接
    受檢察官訊問而為上開陳述，據此推算可知證人謝明佑係於
    98年11月16日作證前3 、4 個月即98年7 、8 月間，看見告
    訴人上開車輛引擎蓋上有刮痕，此核與被告係於98年7 月28
    日伸手觸摸告訴人上開車輛引擎蓋之時間大致相符，並無從
    證明被告所辯：告訴人上開車輛引擎蓋之刮痕係早已存在之
    情為真，是此部分亦無從資為有利被告之認定。另被告於本
    院所聲請傳喚之證人乙○○固一度證稱：在98年6 月底，第
    一次看見告訴人上開車輛引擎蓋上有刮痕，惟經本院一再詢
    問何以明確記得該時點，證人乙○○證稱：因為之前我在偵
    查中另外壹個案件，我有被傳去作證，檢察官有讓我看監視
    光碟翻拍的照片，因為翻拍照片上有拍攝的時間，這個時間
    大概就是98年6 月，檢察官讓我看的照片就是被告去摸告訴
    人銀色車子的照片，我會記得是98年6 月，是因為上開翻拍
    照片上的時間，所以才會有這個連結讓我記得。（問：但上
    開照片的時間是98年7 月28日日？）因為照片上的時間是98
    年7 月28日，所以我就覺得我應該是更早之前，就看到該車
    上有刮傷，所以我才說是98年6 月底，實際上的時間我不記
    得，是因為上開照片上的時間，我才推論是98年6 月底等語
    ，顯見證人乙○○亦僅記得曾看見告訴人所有之上開車輛引
    擎蓋上有刮痕，但看見之日期為何，已不復記憶，是證人乙○○之證詞亦無從證明告訴人所有之上開車輛引擎蓋之刮痕
    ，在被告於98年7 月28日伸手碰觸該車前，即已存在，是此
    部分亦無從資為有利被告之認定。
  (四)綜上所述，被告所辯，無非事後卸責之詞，不足採信。本案
    事證明確，被告上開毀損犯行，洵堪認定，應依法論科。
二、核被告所為，係犯刑法第354 條之毀損罪。爰審酌被告無故
    損壞他人車輛引擎蓋之烤漆及鈑金，其觀念偏差，有待矯治
    ，兼衡其智識、品行、所損壞財物之價值及犯後否認犯行之
    態度，復未與告訴人達成和解等一切情狀，量處如主文所示
    之刑，並諭知易科罰金之折算標準。至被告持以損壞告訴人
    上開車輛引擎蓋上之烤漆及鈑金所用之不詳物品，並未扣案
    ，且無證據證明現仍存在，為免沒收困難，爰不併為沒收之
    宣告，併此敘明。
據上論斷，應依刑事訴訟法第299 條第1 項前段，刑法第354 條
、第41條第1 項前段，刑法施行法第1 條之1 第1 項、第2 項前
段，判決如主文。
本案經檢察官高智美到庭執行職務。
中    華    民    國    99    年    5     月    6     日
                  刑事第十九庭    法  官  鄧雅心
以上正本證明與原本無異。
如不服本判決應於收受判決後10日內向本院提出上訴書狀，並應
敘述具體理由。其未敘述上訴理由者，應於上訴期間屆滿後20日
內向本院補提理由書（均須按他造當事人之人數附繕本）「切勿
逕送上級法院」。
                                  書記官  王小芬
中    華    民    國    99    年    5     月    6     日
附錄本案論罪科刑法條
中華民國刑法第三百五十四條
毀棄、損壞前二條以外之他人之物或致令不堪用，足以生損害於
公眾或他人者，處二年以下有期徒刑、拘役或五百元以下罰金。

司法院資訊處製作；財團法人民間司法改革基金會備份。
